【裁判字號】    99,抗更(一),1
【裁判日期】    990630
【裁判案由】    聲請回復原狀等
【裁判全文】
臺灣高等法院高雄分院刑事裁定       99年度抗更(一)字第1號
抗  告  人
即  被  告  甲○○
上列抗告人因聲請回復原狀案件，不服臺灣高雄地方法院中華民
國98年11月23日裁定（98年度聲字第217 號），提起抗告，裁定
後經最高法院發回更為裁定，本院裁定如下：
    主  文
抗告駁回。
    理  由
一、抗告意旨略以：被告涉犯強盜案於原審判決後，適逢八八水
    災，其住家往甲仙鄉街路程約15分鐘，其中多處道路坍方，
    由甲仙鄉街路往高雄方面橋樑中斷，無法自由出入通行，因
    杉林鄉火山部落山坡地坍方非常嚴重以致延誤上訴期間等語
    ，為此提起本件抗告，准予回復原狀而提起上訴云云。
二、按非因過失，遲誤上訴、抗告或聲請再審之期間，或聲請撤
    銷或變更審判長、受命推事、受託推事裁定或檢察官命令之
    期間者，於其原因消滅後5 日內，得聲請回復原狀，又回復
    原狀之聲請，由受聲請之法院與補行之訴訟行為合併裁判之
    ，刑事訴訟法第67條第1 項、第69條第1 項分別定有明文。
    又不守期限之原因，必限於不能歸責於當事人者，始得聲請
    回復原狀；聲請回復原狀，應以非因過失遲誤期間者為限；
    所謂非因過失，係指逾期之緣由非可歸責於當事人而言，若
    其不能遵守期間由於自誤，即不能謂非過失（最高法院18年
    抗字第148 號判例、87年度臺上字第1863號判決、21年抗字
    第169 號判例意旨參照）。聲請回復原狀，並補行上訴者，
    應就非因過失遲誤期間之原因及其消滅時期，於書狀內釋明
    之，刑事訴訟法第68條第2 項亦定有明文。
三、又送達於應受送達人之住、居所、事務所或營業所，不獲會
    晤應受送達人，亦無法準用民事訴訟法第137 條規定將文書
    付與有辨別事理能力之同居人或受僱人者，得將文書寄存送
    達地之自治或警察機關，並作送達通知書2 份，1 份黏貼於
    應受送達人住居所、事務所、營業所或其就業處所門首，另
    1 份置於該送達處所信箱或其他適當位置，以為送達，又寄
    存送達，自寄存之日起，經10日發生效力，刑事訴訟法第62
    條準用民事訴訟法第136 條至138 條規定甚明。再上訴期間
    為10日，自送達判決後起算，而應於法定期間內為訴訟行為
    之人，其住所、居所或事務所不在法院所在地者，計算該期
    間時，應扣除其在途之期間，亦為刑事訴訟法第349 條、第
    66條第1 項所明定。
四、經查：
  (一)抗告人即被告前因強盜案件，經原審於98年7 月28日以98年
    度訴字第810 號判決有期徒刑2 年8 月，於98年8 月5 日將
    判決正本送達至被告在高雄縣甲仙鄉關山村關西巷15號之住
    所，因未會晤被告，於同日寄存於其戶籍所在地之里關派出
    所；而被告於回復原狀聲請狀內自承其於98年8 月17日收受
    上開判決書正本。而被告迄於98年9 月11日始提起上訴及聲
    請回復原狀，此經本院調取原審98年度訴字第810 號刑事卷
    宗核閱無誤，並有抗告人之刑事回復原狀聲請狀在卷可稽。
  (二)被告設於高雄縣甲仙鄉關山村11鄰關西巷15號之住所，因98
    年莫拉克風災（八八水災）致房屋毀損不堪居住，其對外聯
    絡之「贏橋」毀損，被告因而於甲仙鄉龍鳳寺收容中心居住
    至98年8 月31日止，98年9 月1 日起於高雄縣甲仙鄉○○村
    ○○路190 號7 樓之9 號租屋居住等情，有高雄縣政府出具
    之受災證明書、98年11月12日高雄縣政府函及甲仙鄉龍鳳寺
    之證明書在卷可稽（見原審98聲217 號卷第13、23頁、本院
    98抗396 號第12-20 頁），此部分堪信為真實。
  (三)被告自原審宣判後均未遷移戶籍，有高雄縣甲仙鄉戶政事務
    所98年11月2 日甲鄉戶字第0980002294號函在卷可佐。是上
    開判決正本於送達時，被告之戶籍既未遷徙，其復未向判決
    法院就應受送達之處所另有陳明，從而判決正本向被告原住
    所地為送達，即屬有據。上開判決正本，既依法寄存於被告
    戶籍所在地之派出所，理應於寄存後10日，即於98年8 月15
    日生送達之效力。惟因被告住所確因風災因素而致對外聯繫
    暫時中斷，前已述明，是該判決應自98年8 月17日被告實際
    收受時起，始生送達效力。
  (四)被告於98年8 月17日受合法送達，依法律規定至遲應於判決
    發生送達效力後10日上訴期間加計4 日在途期間，即於98年
    8 月31日前提出上訴，而被告遲至98年9 月11日始提出上訴
    狀，其上訴顯已逾期。
  (五)茲有疑義者為被告於98年8 月17日受合法送達後，有無聲請
    回復原狀之法定事由？查被告自98年8 月17日在甲仙鄉龍鳳
    寺收容中心居住時起，訖98年8 月31日上訴期間屆滿時止，
    龍鳳寺當時之對外交通狀況經本院分別向高雄縣政府及公路
    總局第三區養護工程處函查，其分別函覆稱：「甲仙鄉龍鳳
    寺之對外交通，當時以鄉道高130 號線連接村里道路至甲仙
    市區。另甲仙大橋斷裂，當時係以高128 線為對外之聯絡道
    路，於99年8 月12日搶通提供通行」；「甲仙鄉龍鳳寺自98
    年8 月12日起甲仙至台南路段可經由台20線供小型車通行。
    另通往高雄市○○○道路台21線於98年8 月15日已可通行車
    輛。又台21線甲仙至寶隆路段因甲仙大橋便橋沖失，改道行
    駛高128 線後接台21線通往杉林鄉再經181 線至美濃後經由
    高140 線即可接國道10號線往高雄市」，此有上開單位函文
    二紙在卷可查（見本院更(一)卷第19、22頁）。被告於98年8
    月17日收受判決正本後，既可經由台21線至台南，亦可行駛
    高128 線後接台21線轉往高雄市，客觀上實難認被告當時居
    住處所因八八水災致無法通行。是被告據此認其遲至98年9
    月11日始提起上訴及聲請回復原狀，非因其過失，尚難採信
    。
  (六)綜上所述，被告逾越上訴期間顯有可歸責己之事由，難謂其
    無過失，揆諸首開說明，其聲請回復原狀，即屬無據，應予
    駁回。從而，被告之上訴，已逾10日上訴期間，所為上訴不
    合法律上之程式，應併予駁回。
五、原審因而裁定駁回聲請人之上訴及回復原狀之聲請。經核與
    法並無不合。抗告人猶執前詞提起本件抗告，並無理由，應
    予駁回。
據上論結，應依刑事訴訟法第412 條，裁定如主文。
中    華    民    國    99    年    6     月    30    日
                  刑事第一庭    審判長法  官  周賢銳
                                      法  官  徐美麗
                                      法  官  施柏宏
以上正本證明與原本無異。
如不服本裁定應於送達後5 日內向本院提出抗告狀。
中    華    民    國    99    年    7     月    1     日
                                      書記官  魏文常

司法院資訊處製作；財團法人民間司法改革基金會備份。
